臺中高等行政法院判決
110年度交上字第134號
上  訴  人  許萬生                                      

被 上訴 人  臺中市交通事件裁決處

代  表  人  黃士哲              
上列當事人間因交通裁決事件，原告不服中華民國110年10月29
日臺灣臺中地方法院110年交字第143號行政訴訟判決，提起行政
訴訟，本院判決如下︰
　　主  文
一、上訴駁回。
二、上訴審訴訟費用新台幣柒佰伍拾元由上訴人負擔。
    事實及理由
一、上訴人許萬生所有之車牌號牌326-P7號營業小客車（下稱系
    爭車輛），於民國109年12月27日19時9分許，行經臺中市○○
    區○○○○○○○○路0號5、6號門處，因「不遵守道路交通標誌之
    指示（營小客車違規駛入公車專用道道路）」之違規行為，
    經內政部警政署鐵路警察局臺中分局員警掣開第U60214524
    號舉發違反道路交通管理事件通知單（下稱違規通知單）舉
    發。嗣上訴人到案聽候裁決，被上訴人臺中市交通事件裁決
    處依道路交通管理處罰條例（下稱道交條例）第60條第2項
    第3款規定，以110年3月11日中市裁字第68-U60214524號裁
    決書（下稱原處分），裁處上訴人罰鍰新臺幣（下同）900
    元。上訴人不服，提起行政訴訟，經臺灣臺中地方法院以11
    0年10月29日110交字第143號判決（下稱原判決）駁回。上
    訴人仍未甘服，遂提起本件上訴。
二、上訴人起訴之主張及聲明、被上訴人於原審之答辯及聲明、
    原判決關於證據取捨、認定事實及適用法規之論據，均詳如
    原判決所載。
三、上訴人主張及聲明：
  ㈠上訴人對於原判決不服違背法令，被上訴人違法，上訴人權
    益受損法規範與合理訴求所為上訴有理，應予駁回被上訴人
    。
  ㈡原判決雖以原處分並無違法，因而駁回上訴人之訴，惟被上
    訴人違法，上訴人權益受損法規範與合理訴求。故原處分違
    法而提起本件上訴，原因如下：
   1.警察採證僅憑民眾舉發照片，且以主觀認定違規事實，亦
     非合理，又未嚴重危害交通安全秩序，或發生交通事故，
     且情節輕微，現行交通主管機關實務之操作卻以績效、獎
     金、取締違規增進國庫收入為先。顯然有行政怠惰情形，
     浮濫填單舉發。
　 2.本件違規停車案件，係為何不符合處理細則輕微違規係  
     則，顯見法規比例失衡。
　 3.被告有違反行政程序法第7條第3項採取之方法所造成之損
     害不得與卻達成目的之利益失均衡，及行政程序法第111條
     行政處分有下列各款情形之一者無效：第7款有其他具有重
     大明顯之瑕疵者。
　 4.上訴人於110年11月3日收受裁定，不服該裁定故特於法定
     期間內提起聲明異議，請撤銷原裁定，更為適當的裁定。
  ㈢訴之聲明：
　 1.原判決廢棄。
   2.原處分廢棄。
四、本院的判斷：
  ㈠按道交條例第60條第2項第3款規定：「汽車駕駛人，駕駛汽
    車有下列情形之一，而本章各條無處罰之規定者，處新臺幣
    九百元以上一千八百元以下罰鍰：三、不遵守道路交通標誌
    、標線、號誌之指示。」依違反道路交通管理事件統一裁罰
    基準表規定，違反事件為不遵守道路交通標誌、標線、號誌
    之指示，且於期限內到案聽候裁決者，處罰鍰900元。
  ㈡查原判決依據卷附上揭違規通知單、舉發機關110年2月25日
    鐵警中分行字第1100001356號函、交通違規照片黏貼表、原
    處分、送達證書、違規資料查詢、汽車車籍查詢、執業登記
    證查詢等資料，認定上訴人有不遵守道路交通標誌指示之違
    規行為，並論述依採證照片（見原判決卷第63至67頁）所示
    ，臺中市烏日區站區一路一樓公車道入口處，已設置大客車
    專行之道路專用車輛標誌以及告示牌，該標誌及告示牌未遭
    遮蔽明顯可辨，行經該處之車輛均得知悉該專用車道禁止非
    大客車之車輛進入，原告並無不能注意之情事，其為領有職
    業計程車執照之駕駛，對於道路交通規則及標誌、標線等交
    通指示，應較一般用路人更為熟稔，卻駕駛系爭車輛於大客
    車專用車道載客，無視於該標誌之指示，實已違反道路交通
    標誌標線號誌設置規則第68條第5款之規定，自構成道交條
    例第60條第2項第3款「不遵守道路交通標線之指示」之違規
    行為等語。經核，原判決業已就上訴人如何有上揭違規事實
    ，論述其事實認定之依據及得心證之理由明確，並指駁上訴
    人之主張何以不足採之理由，核與卷證資料相符，且無悖於
    證據法則、經驗法則及論理法則，其認事用法並無違誤。
  ㈢至上訴意旨主張本件為何不符合處理細則輕微違規、違反行
    政程序法第7條第3項有失均衡性、原處分有行政程序法第11
    1條第7款重大明顯瑕疵等節，經查：
　 1.按依道交條例第92條第4項訂定之違反道路交通管理事件統
     一裁罰基準及處理細則第12條第1項訂有違規情節輕微，交
     通勤務警察得對其施以勸導，免予舉發之情形，經核各款
     規定，並無道交條例第60條第2項第3款：「不遵守道路交
     通標線之指示」之違規行為，又同條項第7款固規定：「駕
     駛汽車因交通管制設施設置不明確或受他物遮蔽，致違反
     該設施之指示。」惟依現場照片所示，高鐵臺中站一樓公
     車道入口、一樓5號門外均設有「大客車專用道」之告示牌
     （見原判決卷19、20頁），且無不明確或受他物遮蔽情形
     ，是亦無同條項第7款規定之情形。
   2.又按行政程序法第7條規定：「行政行為，應依下列原則為
     之：一、採取之方法應有助於目的之達成。二、有多種同
     樣能達成目的之方法時，應選擇對人民權益損害最少者。
     三、採取之方法所造成之損害不得與欲達成目的之利益顯
     失均衡。」乃「比例原則」之規定。依據道交條例第60條
     第2項第3款規定，被上訴人並無其他種類行政罰可資選擇
     ，亦無「不處罰」之裁量權，足見原處分性質上為羈束處
     分，自無比例原則之適用。
　 3.再按行政程序法第111條第7款所謂「重大明顯」瑕疵，係
     指其瑕疵之程度，不但重大，且如同寫在額頭上，任何人
     一望即知。如果其瑕疵非重大，或非明顯，即難指該行政
     處分為無效，最高行政法院95年度裁字第1444號裁定意旨
     可供參照。上訴人所主張原處分之瑕疵，無非其違規行為
     未嚴重危害交通安全，情節輕微等，均屬指謫原處分裁罰
     輕重之問題，並非上揭條文所稱之「重大明顯」瑕疵。
　 4.綜前，原告違規行為並不符合免予舉發之規定，原處分亦
     無違反比例原則或有重大明顯瑕疵而無效情形，是上訴意
     旨，並非可採。　
　㈣綜上所述，原判決審酌調查證據之結果，維持原處分之認定
    ，並駁回上訴人之訴，核無違誤。原判決對上訴人主張如何
    不足採之證據取捨、適用法律等，亦有所論斷，並無上訴人
    所稱判決違背法令情事。上訴人上訴意旨，求予廢棄，為
    無理由，應予駁回。
  ㈤另按交通裁決事件之上訴，行政法院為訴訟費用之裁判時，
    應確定其費用額，此觀行政訴訟法第237之9第2項準用第237
    之8第1項規定即明。本件上訴人對於交通裁決事件之上訴，
    既經駁回，則上訴審費用750元（上訴審裁判費）自應由上
    訴人負擔，爰併予確定如主文第2項所示。
中　　華　　民　　國　　111 年　　1　  月　    17     日
                  臺中高等行政法院第三庭
                        審判長法  官　陳  文  燦
                              法  官　楊  嵎  琇
                              法  官　張  鶴  齡　     
　　　　　　　　　　　　　　　                   　
以上正本證明與原本無異。
本判決不得上訴。
中　　華　　民　　國　　111  年　 1 　 月　    17     日
           　　　　　　　  　 書記官　黃  靜  華